【裁判字號】    99,上訴,1955
【裁判日期】    990929
【裁判案由】    妨害性自主等
【裁判全文】
臺灣高等法院刑事判決                99年度上訴字第1955號
上  訴  人  臺灣板橋地方法院檢察署檢察官
上  訴  人
即  被  告  乙○○
指定辯護人  本院公設辯護人  陳德仁
上列上訴人等因被告妨害性自主等案件，不服臺灣板橋地方法院
98年度訴字第4226號，中華民國99年4月6日第一審判決（起訴案
號：臺灣板橋地方法院檢察署98年度偵字第15905 號），提起上
訴，本院判決如下：
    主  文
原判決撤銷。
乙○○犯強制性交罪，處有期徒刑年肆月。
扣案切結書壹紙沒收。
    事  實                                                                
一、乙○○透過網路聊天室認識代號00000000號成年女子（真實
    姓名年籍資料詳卷，下稱甲 ○），雙方相約於民國98年6月5
    日11時許，在臺北縣鶯歌火車站前見面。迨乙○○駕駛車牌
    號碼V3－2778號自用小客車至約定地點，搭載甲 ○後，乙○
    ○本於人財兩得之單一決意，竟萌生冒充公務員僭行職權、
    意圖為自己不法所有、以脅迫使人行無義務之事及強制性交
    之犯意，先對甲 ○佯稱：我是警察，你已經犯了援交罪，把
    身上所有東西交出來等語，並將車門上鎖以行使警察查緝犯
    罪之職權，甲 ○誤以為真而陷於錯誤，乃將隨身攜帶現金新
    臺幣（下同）2,700 元、手機及住處鑰匙交付予乙○○。乙
    ○○自2,700元混同自己所有現金中取出100元交甲○，並利
    用甲○驚慌失措之餘，脅迫甲○下車購妥印泥和紙返回車內後
    ，再駕車到三峽兜圈子，最後停在某路邊，接續脅迫甲○在
    車內寫下：「本人（姓名詳卷）因援交傷害風俗，以刑法第
    91 條第4項為法性交，造成傷害風俗，原請給我改過的機會
    ，也願意賠償獎金6萬元，說到也做到，2009年6月5日11點
    40 分」內容之切結書。乙○○再持上開切結書對甲○大聲恫
    嚇：如果不依我的要求，就要以切結書移送法辦，且不能求
    救等語，甲○因此心生畏懼而不敢反抗，隨同乙○○駕車前
    往臺北縣三峽鎮○○路○段163號巴花園汽車旅館607號房
    。於同日12時5分許，乙○○趁甲○仍受制於上開脅迫而驚慌
    不已下，任由乙○○將其陰莖插入甲○陰道內，以此方式對甲
    ○為強制性交行為得逞，並從混同現金中支付旅館費用580
    元，再返還800元及手機、鑰匙等予甲○，始任甲○搭車離去
    。嗣因甲○報警後，循線查悉上情，並於乙○○身上扣得現
    金1,500元（已發還甲○），復在乙○○位於臺北縣鶯歌鎮○
    ○○街15號住處花圃內扣得甲○書立已撕破之切結書1紙。
二、案經甲 ○訴由臺北縣政府警察局板橋分局報請臺灣板橋地方
    法院檢察署檢察官偵查起訴。
    理  由
一、以下所引證據，經本院當庭提示，上訴人即檢察官、上訴人
    即被告乙○○及指定辯護人對於被告以外之人於審判外之言
    詞及書面陳述，均表示無意見，同意作為證據（本院卷第33
    反、34頁），且本院審酌該言詞陳述或書面陳述作成時，並
    無違法或不當之狀況，依刑事訴訟法第159條之5第1 項規定
    ，均有證據能力，合先敘明。
二、上開事實，業經被告於本院坦承不諱（本院卷第34、43反頁
    ），核與證人即告訴人甲○指證歷歷（偵卷第12至15、43至4
    5、65、66頁、原審卷第33反至37頁），並有甲○書立之切結
    書、贓物認領保管單、甲 ○持用行動電話雙向通聯紀錄、亞
    東醫院受理疑似性侵害事件驗傷診斷書、汽車旅館監視器翻
    拍照片及現場照片（偵卷第25、23頁、證物袋內、48至51、
    27至32頁）等在卷可稽。
三、按被告基於單一犯罪決意、為達成單一不法目的所為之各個
    舉動，仍係予以綜合為單一評價，較之對其個別評價而論以
    數罪為合理，以避免對行為人之犯罪行為過份評價、處罰，
    而有違刑罰之謙抑原則。是在刑法修正後，關於想像競合犯
    之『一行為』之概念，宜配合法律之修正而為適當之變更、
    擴張，乃係在牽連犯刪除後，擴張想像競合犯之「一行為」
    概念，認係「法律概念之一行為」，藉以區分「自然概念之
    一行為」。本件被告自承：我與甲 ○網路上認識，約在鶯歌
    見面，因欲援交而不想給對方酬勞，佯裝自己為警察，甲 ○
    才拿出錢放在我車上。性行為結束後，我還她800 元，拿走
    1,500元等語（原審卷第18反頁），且甲○證稱：被告開車來
    接我，上車後，說他是警察，我已經犯了援交罪，叫我把身
    上所有東西交出來。再脅迫我，並拿我的100元要我去買紙
    、印泥，因我所有東西在他那邊，會害怕，就下車去買。後
    來上車後，他要我寫切結書，並大聲恐嚇我，如不依照他的
    要求，要把切結書移送法辦，因他拿出切結書威脅我，不然
    我不可能跟他性交。他拿我的（部分）錢付旅館費，並還我
    800元、手機、鑰匙等（原審卷第33反至37反頁、偵卷第13
    、14頁），顯然被告自始即欲以假冒警察僭行職權方式，取
    得甲○隨身現金，並脅迫甲○書寫切結書，以利脅迫甲○進行
    性交行為，並以所得部分現金支付旅館費用，再返還800 元
    予甲○，保留1,500元等方式，以達人財兩得之目的，故被告
    應係出於單一之意思決定，而為數個本質上各不相同之意思
    活動，各行動在時空上又存有緊密關係，在刑法刪除牽連犯
    而傾向擴大自然之行為單數概念下，應認被告以同一行為觸
    犯上開4罪，為想像競合犯，應依刑法第55條規定從較重之
    刑法第221條第1項之強制性交罪處斷。
四、被告前此雖否認強制性交犯行，然被告以脅迫甲 ○書立之切
    結書，威脅甲 ○如果不依要求，就要以切結書移送法辦，且
    不能求救等語，甲 ○因此心生畏懼而不敢反抗，隨同被告前
    往汽車旅館任令被告以性器插入甲○陰道得逞等情，迭經甲○
    陳述明確，以甲○初識被告，若非被告以切結書威嚇甲○，致
    使其心生畏懼而不敢反抗，當無恣令被告以性器插入陰道得
    逞之理，故被告於本院自白，核與甲 ○所證相符，應堪認與
    事實相符而可採信。
五、被告冒充警察僭行職權，致使甲○誤信而交出身上財物2,700
    元，其中100元已令甲○購買印泥和紙，另580 元付旅館費用
    ，再將800元返還甲○，保留1,500元（案發後已發還甲○），
    核計已超過2,700元，顯然被告曾以自己所有現金混入詐騙甲
    ○所得現金中，始可自被告身上取回1,500元無誤。又甲○證
    稱：因我所有東西都在被告那邊，我會害怕，所以，未向10
    元商店在場人員求救，且被告脅迫我，當時因害怕才寫下切
    結書（原審卷第34反頁），足證被告係利用甲 ○誤信其為警
    察而交出隨身所有財物，在甲 ○仍處於驚慌失措時，遭被告
    脅迫前往購買印泥與紙，並威脅書立切結書，斯時，因被告
    尚未著手強制性交行為，故上開脅迫購物、書立切結書等行
    為屬不同於強制性交罪質之意思活動，此與強制性交罪本具
    有強制罪之本質，僅行為人之目的在於逼使被害人屈從與其
    性交，為達此最終之犯罪目的，在著手過程中，行為人所施
    加之強暴、脅迫手段妨害被害人權利之行使或迫使之行無義
    務之事，乃此罪性質之使然，亦即屬強制性交行為之一部分
    者有所不同，自應另該當刑法第304 條使人行無義務之事罪
    。
六、綜上所述，本件事證明確，應依法論科。
七、核被告所為，係犯刑法第158條第1項僭行公務員職權罪、同
    法第339條第1項詐欺取財罪、同法第304 條使人行無義務之
    事罪及刑法第221條第1項強制性交罪。被告佯以其係警察，
    已查獲甲○援交犯罪，甲○誤信而陷於錯誤，被告利用驚慌失
    措，脅迫甲○購買印泥、紙，並脅迫甲○書立切結書，乃接續
    以脅迫方式，使甲 ○行無義務之事，為接續犯。被告本於單
    一犯罪決意，冒充警察身分令甲○交出身上物品，使甲○陷於
    錯誤而交付財物，再脅迫甲 ○購買印泥和紙，書立切結書，
    復利用切結書要脅甲○與其發生性行為，顯係一行為同時觸4
    罪名，應從一情節較重刑法第221條第1項強制性交罪論處。
    起訴意旨認雖漏論刑法第158條第1項僭行公務員職權罪，惟
    業經公訴人當庭補充（原審卷第52反頁），且此部分與詐欺
    取財等罪間有想像競合犯裁判上一罪關係，為起訴效力所及
    ，本院自應併予審理。公訴人認被告所為，應分論併罰部分
    ，因被告係本於單一犯罪決意而為數本質不同之意思活動，
    自屬一行為觸犯數罪名，為想像競合犯，故公訴意旨尚有誤
    會。
八、原審認被告犯罪明確，予以論罪科刑，固非無據，惟查：(1)
    被告所為，應係一行為觸犯數罪名，為想像競合犯，原判決
    認應分論併罰，自有違誤。(2)被告接續以脅迫甲 ○購買印泥
    、紙，並書立切結書，應該當使人行無義務之事，原判決認
    應為強制性交罪所吸收，亦有未洽。(3)被告於本院已與甲 ○
    達成和解，有和解契約書影本存卷可參，原判決量刑未及審
    酌及此，容有未洽。公訴人以甲 ○遭被告蹂躪受創傷甚巨，
    原審量刑過輕為由，提起上訴。因量刑之輕重，係屬事實審
    法院得依職權自由裁量之事項，苟以行為人之責任為基礎，
    並已斟酌刑法第57條各款所列情狀，而未逾越法定刑度，即
    不得遽指為違法。本件原審已以被告責任為基礎，且被告事
    後與甲 ○達成和解，有和解書存卷可參，原審量刑並無失出
    失入之情，公訴人上訴，核無理由。被告上訴以其業已和解
    ，希望從輕量刑，尚非無理由；且原判決另有上開可議之處
    ，自應撤銷改判。
九、爰審酌被告為高中畢業之智識程度，竟假冒警察以詐取不法
    利益，復脅迫甲○行無義務之事，再利用切結書威嚇甲○與其
    發生性行為，對甲○造成之心理創傷非輕，並兼衡其 無前科
    、犯罪之動機、目的、手段及犯後坦承犯行、尚未完全依和
    解書內容確實賠償甲○等一切情狀，量處如主文第2項所示之
    刑。扣案切結書1紙，係甲○書立交予被告收執，顯為被告所
    有，且為供其犯罪所用之物，爰依刑法第38條第1項第2款規
    定併予宣告沒收。
據上論斷，應依刑事訴訟法第369條第1項前段、第364條、第299
條第1項前段，刑法第158條第1項、第221條第1項、第304條、第
339條第1項、第55條、第38條第1項第2款，刑法施行法第1條之1
，判決如主文。
本案經檢察官吳國南到庭執行職務。
中    華    民    國    99    年     9    月    29    日
                  刑事第二庭審判長法  官 洪光燦        
                                  法  官 楊照男         
                                  法  官 李麗玲          
以上正本證明與原本無異。
如不服本判決，應於收受送達後10日內向本院提出上訴書狀，其
未敘述上訴之理由者並得於提起上訴後10日內向本院補提理由書
（均須按他造當事人之人數附繕本）「切勿逕送上級法院」。
                                  書記官 廖婷璇
中    華    民    國    99    年     9    月    29    日
附錄本案論罪科刑法條全文：
刑法第158條（僭行公務員職權罪）
冒充公務員而行使其職權者，處 3 年以下有期徒刑、拘役或 5 
百元以下罰金。
冒充外國公務員而行使其職權者，亦同。
刑法第221條（強制性交罪）
對於男女以強暴、脅迫、恐嚇、催眠術或其他違反其意願之方法
而為性交者，處 3 年以上 10 年以下有期徒刑。
前項之未遂犯罰之。
刑法第304條（強制罪）
以強暴、脅迫使人行無義務之事或妨害人行使權利者，處三年以
下有期徒刑、拘役或三百元以下罰金。
前項之未遂犯罰之。
刑法第339條（普通詐欺罪）
意圖為自己或第三人不法之所有，以詐術使人將本人或第三人之
物交付者，處 5 年以下有期徒刑、拘役或科或併科 1 千元以下
罰金。
以前項方法得財產上不法之利益或使第三人得之者，亦同。
前二項之未遂犯罰之。

司法院資訊處製作；財團法人民間司法改革基金會備份。
